臺灣新竹地方法院民事小額判決　　　　 100年度竹小字第38號
原　　　告　新安東京海上產物保險股份有限公司桃園分公司
法定代理人　江忠和
代　理　人　賴聖賢
複　代理人　曾俊翔
被　　　告　黃育相
上列當事人間損害賠償事件，本院於民國100年2月15日辯論終結
，判決如下：
    主  文
被告應給付原告新臺幣玖仟玖佰捌拾陸元，及自民國一百年一月
二十八日起至清償日止，按年息百分之五計算之利息。
原告其餘之訴駁回。
訴訟費用由被告負擔新臺幣柒佰捌拾元，由原告負擔新臺幣貳佰
貳拾元。
本判決第一項得假執行。
    事實及理由
一、本件被告經合法通知，未於言詞辯論期日到場，核無民事訴
    訟法第386條所列各款情形，爰依原告之聲請，由其一造辯
    論而為判決。
二、原告起訴主張：原告承保訴外人邱郁純所有車牌號碼5887-Y
    U自用小客車（下稱系爭車輛）之車體損失險。民國99年11
    月21日13時許，訴外人邱郁純之夫王伸弘駕駛系爭車輛沿新
    竹市○○街由北向南行駛，擬左轉民族路時，適被告黃育相
    駕駛車牌號碼7078-MP自用小客車，自路旁之菸酒公賣局倒
    車進入交岔路口，未注意正常行駛於車道上之系爭車輛，因
    而撞及系爭車輛左前車門，致系爭車輛受損，原告業依保險
    契約理賠保戶車損必要修復費用計新臺幣（下同）12,800元
    （工資2,700元、塗裝3, 800元、零件6,300元），並依保險
    法第53條第1項規定取得代位求償權。據此，聲明請求被告
    應給付原告12,800元，及自起訴狀繕本送達翌日(即100年1
    月28日)起至清償之日止，以年息百分之5計付之利息。
三、被告經合法通知，未於言詞辯論期日到場，亦未提出書狀作
    何聲明或陳述。
四、本院之判斷：
（一）原告主張其承保之系爭車輛，因被告倒車不當而受損害，
      原告業已賠償系爭車輛之修復費用12,800元等情，已據原
      告提出之系爭車輛毀損照片6張、估價單、統一發票、賠
      款同意書等件影本為憑，而被告經合法通知，既未到庭，
      亦未提出書狀答辯，以供本院斟酌，應認原告之主張為可
      採信。
（二）按汽車倒車時，應顯示倒車燈光或手勢後，謹慎緩慢後倒
      ，並應注意其他車輛及行人。道路交通安全規則第110條
      第2款規定甚明。查本件事故發生時為白晝、視線良好、
      柏油路面無缺陷及障礙物，顯無不能注意之情事，此有道
      路交通事故調查報告表（一）在卷可稽，然被告竟疏於注
      意倒車時其他車道之動態，致碰撞訴外人王伸弘所駕駛之
      系爭車輛，造成系爭車輛受有損害，被告之駕駛行為顯有
      過失，且與系爭車輛之損害結果間具有相當因果關係，是
      被告就本件肇事應負過失侵權行為責任，洵堪認定。
（三）次按被保險人因保險人應負保險責任之損失發生，而對於
      第三人有損失賠償請求權者，保險人得於給付賠償金額後
      ，代位行使被保險人對於第三人之請求權，保險法第53條
      第1項亦有規定。查本件車禍之發生確係被告之過失所致
      ，已如前述，則被保險人就系爭車輛因本件肇事所生之損
      害，本得基於侵權行為法律關係向被告請求賠償，而原告
      既依保險契約理賠，則原告主張保險代位之法律關係求償
      ，自屬有據。
（四）再按因故意或過失不法侵害他人之權利者，負損害賠償責
      任；又汽車、機車或其他非依軌道行駛之動力車輛，在使
      用中加損害於他人者，駕駛人應賠償因此所生之損害；不
      法毀損他人之物者，被害人得請求賠償其物因毀損所減少
      之價值，民法第184條第1項前段、第191條之2、第196條
      分別定有明文。又物被毀損時，被害人除得依據民法第
      196條請求賠償外，並不排除民法第213條至第215條之適
      用，依民法第196條請求賠償物被毀損所減少之價額，得
      以修復費用為估定之標準，但以必要者為限（例如：修理
      材料以新品換舊品，應予折舊），亦有最高法院77年度第
      9次民事庭會議決議、同院73年度台上字第1574號判決可
      資參照。被告因前開過失肇致本件車禍，並致原告所承保
      之系爭車輛受有損害等情，已如前述，被告自應就原告所
      承保車輛之損害負賠償責任。本件原告所承保之系爭車輛
      因本件車禍受損，計須支付修理費用工資2,700元、塗裝
      工資3,800元、零件6,300元，共計12,800元，業經原告提
      出汽車保險理賠申請書、統一發票、估價單等件為證，上
      開汽車修復項目堪認確係屬修復系爭車輛所必要，原告此
      部分主張亦堪採信。惟系爭車輛係於98年7月出廠，亦有
      行車執照影本在卷可憑，至本件肇事發生時（即99年11月
      21日）已有1年4月之使用期間，揆之前揭說明，以新品換
      舊品而更換之零件，自應予以折舊，而依營利事業所得稅
      結算申報查核準則第95條第8項規定「依固定資產提列折
      舊採用定率遞減法者，以一年為計算單位，其使用期間未
      滿一年者，按實際使用之月數相當於全年之比例計算之，
      不滿一月者，以月計」，本院依行政院台（86 ）財字第
      52053號公布之固定資產耐用年數表及固定資產折舊率表
      ，採定率遞減法計算其折舊，即自用小客車耐用年數為5
      年，每年折舊率千分之369。上開修車零件費用為6,300
      元，是扣除折舊金額後，被告所應賠償之零件部分費用為
      3,486元（計算方式如附表），另關於鈑金及烤漆費用無
      折舊之問題，故系爭車輛之必要修復費用共為9,986元（
      計算方式為：2700+3800+3486）。
（五）綜上所述，原告依保險代位及侵權行為損害賠償之法律關
      係，訴請被告給付賠償損害，於被告應給付原告9,986元
      ，及自起訴狀繕本送達之翌日即100年1月28日起至清償日
      止，按年息百分之5計算之利息範圍內，為有理由，應予
      准許，逾此部分之請求，即屬無據，應予駁回。
五、本件係適用小額訴訟事件為被告部分敗訴之判決，爰依職權
    宣告假執行，並於裁判時確定其訴訟費用額，併此敘明。
六、據上論結，原告之訴為一部有理由、一部無理由，依民事訴
    訟法第436條之23、第436條第2項、第385條第1項前段、第
    79條、第436條之19第1項、第436條之20，判決如主文。
中    華    民    國  100    年    2      月    25    日
                  新竹簡易庭    法  官  蔡孟芳
以上正本係照原本作成。
如對本判決上訴，非以其違背法令為理由不得為之，且須於判決
送達後20日內以上訴狀記載上訴理由向本院提出上訴狀。
中    華    民    國  100    年    2      月    25    日
                                書記官  蕭宛琴
附表
┌───────────────────────────────────┐
│車牌號碼5887-YU號自用小客車更新零件費用折舊之計算                     │
├──────┬────────────────────────────┤
│第一年折舊  │6,300×0.369＝2,325                                     │
├──────┼────────────────────────────┤
│第二年折舊  │(6,300-2,325)×0.369/12×4＝489                         │
├──────┴───┬────────────────────────┤
│時價即折舊後之金額  │6,300-2,325-489＝3,486                          │
├──────────┴────────────────────────┤
│備註：上列計算小數點以下均四捨五入                                    │
└───────────────────────────────────┘